臺灣屏東地方法院刑事判決　　　　　　　100年度訴字第787號
公　訴　人　臺灣屏東地方法院檢察署檢察官
被　　　告　黃秋木
指定辯護人　本院公設辯護人謝弘章
上列被告因違反毒品危害防制條例案件，經檢察官提起公訴（
100 年度偵字第4830、6104號），本院判決如下：
    主  文
黃秋木販賣第二級毒品，處有期徒刑壹年拾壹月，未扣案販賣毒
品所得新臺幣貳仟元沒收之，如全部或一部不能沒收時，以其財
產抵償之；又販賣第二級毒品，處有期徒刑貳年，未扣案販賣毒
品所得新臺幣仟伍佰元沒收之，如全部或一部不能沒收時，以
其財產抵償之；又販賣第二級毒品，處有期徒刑壹年拾月，未扣
案販賣毒品所得新臺幣伍佰元沒收之，如全部或一部不能沒收時
，以其財產抵償之。應執行有期徒刑年玖月，未扣案販賣毒品
所得合計新臺幣陸仟元均沒收之，如全部或一部不能沒收時，以
其財產抵償之。
    事  實
一、黃秋木明知甲基安非他命依其成癮性、濫用性及對社會危害
    性之程度，經列為毒品危害防制條例第2 條第2 項第2 款所
    定之第二級毒品，依法不得持有或販賣，竟分別基於販賣第
    二級毒品甲基安非他命牟利之犯意，以其所持用之門號0000
    000000號行動電話作為聯絡工具，先後為下述販賣毒品行為
    ：
  (一)、於民國100 年2 月2 日下午4 時17分許，由洪浚軒以其所
      持用之門號0000000000號行動電話撥打黃秋木上開門號，
      代其姓名、年籍均不詳、綽號「吉仔」之友人向黃秋木詢
      問甲基安非他命之價格後，黃秋木隨即前往洪浚軒位於屏
      東縣屏東市○○路108 之12號2 樓之住處，以新臺幣（下
      同）2 千元之價格，販賣甲基安非他命1 包（重量不詳）
      予「吉仔」。
  (二)、於100 年3 月3 日下午4 時17分許，由張文勝以其所持用
      之門號0000000000號撥打黃秋木上開門號約定購買重量半
      錢之甲基安非他命後，黃秋木隨即前往屏東縣萬丹鄉廣安
      村萬甲鄉檳榔攤附近之OK便利商店前，以3 千5 百元之價
      格，販賣甲基安非他命1 包（重量半錢）予張文勝。
  (三)、於100 年3 月28日下午11時15分許，由李承遠以其所持用
      之門號0000000000號撥打黃秋木上開門號，約定在位於屏
      東縣屏東市○○路○ 段之「聖聯會」購買價錢5 百元之甲
      基安非他命後，黃秋木隨即於上址，以5 百元販賣甲基安
      非他命1 包（重量不詳）予李承遠。
二、案經高雄市政府警察局苓雅分局報告臺灣屏東地方法院檢察
    署檢察官偵查起訴。
    理  由
壹、程序部分：
    按被告以外之人於審判外之陳述，經當事人於審判程序同意
    作為證據，法院審酌該言詞陳述或書面陳述作成時之情況，
    認為適當者，亦得為證據，刑事訴訟法第159 條之5 第1 項
    定有明文。又傳聞法則之重要理論依據，在於傳聞證據未經
    當事人之反對詰問予以核實，乃予排斥，惟若當事人已放棄
    對原供述人之反對詰問權，於法院審判時表明同意該等傳聞
    證據可作為證據，基於證據資料愈豐富，愈有助於真實發現
    之理念，並貫徹刑事訴訟法修法加重當事人進行主義之精神
    ，確認當事人對於證據能力有處分權之制度，傳聞證據經當
    事人同意作為證據，法院認為適當者，亦得為證據。查本件
    被告黃秋木及其辯護人對證人洪浚軒、張文勝、李承遠於警
    詢中所為陳述，暨卷附其他具傳聞證據性質之證據，均表示
    不爭執其證據能力（見本院卷第105 頁），且本院審酌該等
    證據作成時之情況及取得過程等節，認為以之為證據使用，
    應屬適當，是依刑事訴訟法第159 條之5 之規定，均有證據
    能力。
貳、實體事項：
一、訊據被告對於上開犯罪事實均坦承不諱，核與證人洪浚軒、
    張文勝及李承遠於警詢及偵查中之證述等情節大致相符；且
    證人洪浚軒、張文勝及李承遠確曾分別於上開各時間與被告
    聯繫購買毒品等情，亦有通訊監察譯文3 份（見）附卷可稽
    （見高市警苓分偵字第1000014497號卷第23頁、第162 頁及
    第134 頁），是被告上開各次分別販賣甲基安非他命與「吉
    仔」及證人張文勝、李承遠之事實，更堪認定。再毒品危害
    防制條例所規定之販賣毒品罪，雖未明示「營利之意圖」為
    其犯罪構成要件，然「販賣」一語，在文義解釋上當然已寓
    含有買賤賣貴，而從中取利之意思存在，且從商業交易原理
    與一般社會觀念而言，販賣行為在通常情形下，仍係以牟取
    利益為其活動之主要誘因與目的；衡以毒品之非法交易向為
    政府查禁森嚴且重罰不寬貸之行為，為一般民眾普遍認知之
    事，倘非有利可圖，絕無平白甘冒被查緝重罰之高度風險，
    而單純代無深切交情之人購買毒品之理。又販賣毒品本非可
    公然為之，亦無公定價格，容易分裝並增減份量，而每次買
    賣之價量，可能隨時依雙方關係深淺、資力、需求量及對行
    情之認知、來源是否充裕、查緝是否嚴緊、購買者被查獲時
    供述購買對象之可能風險之評估等，而異其標準，非可一概
    論之，是販賣毒品之利得除被告坦承犯行或價量俱臻明確外
    ，委難察得其交易實情，然販賣者從價差或量差中牟利之方
    式雖異，惟其販賣行為在意圖營利則屬同一；從而，舉凡有
    償交易，除足以反證其確係另基於某種非圖利本意之關係外
    ，通常尚難因無法查悉其販入價格，做為是否高價賣出之比
    較，諉以無營利之意思而阻卻販賣犯行之追訴。本件被告於
    販賣毒品之過程中既如前述曾向「吉仔」及證人張文勝、李
    承遠收取金錢並交付毒品，其行為之外觀上已具有販賣犯行
    之要件，對被告而言應極具風險性，而其與「吉仔」及證人
    張文勝、李承遠復無深刻交情或其他密切關係，應認被告若
    未能從中獲取利潤，當無出面代「吉仔」及證人張文勝、李
    承遠購入毒品之可能，且足認被告有從中賺取買賣價差牟利
    之意圖及事實，應屬合理認定。況倘被告未販售上開毒品從
    中牟利，當亦無耗費諸多時、力以電話聯繫而轉讓上開毒品
    與上開證人之閒情，堪認被告上開所為，必有從中賺取買賣
    價差牟利之事實，且參酌證人洪浚軒、張文勝及李承遠均證
    述係向被告表示購買甲基安非他命之情節，更足徵被告主觀
    上確有賺取價差以為營利之不法意圖至明。綜上，本件事證
    已臻明確，被告上開各次販賣毒品犯行均洵堪認定，應予依
    法論科。
二、按甲基安非他命依其成癮性、濫用性及對社會危害性之程度
    ，已分別列為毒品危害防制條例第2 條第2 項第2 款所規定
    之第二級毒品，禁止非法持有及施用；是核被告所為，各均
    係犯毒品危害防制條例第4 條第2 項之販賣第二級毒品罪。
    被告上開各次販賣甲基安非他命前持有該次所販賣之甲基安
    非他命之低度行為，分別為各該次販賣甲基安非他命之高度
    行為所吸收，均不另論罪。又被告3 次販賣甲基安非他命犯
    行間，均犯意各別，行為殊異，應分論併罰。另被告於偵查
    及審判中均自白販賣第二級毒品與「吉仔」、證人張文勝及
    李承遠，是就其各次販賣第二級毒品犯行，自均應依毒品危
    害防制條例第17條第2 項規定，分別減輕其刑。再犯毒品危
    害防制條例第4 條第2 項之販賣第二級毒品罪，若不分犯罪
    情節輕重，概處以上開各罪之法定刑，難免輕重失衡，倘有
    情輕法重情形，於裁判時自得適用刑法第59條規定酌量減輕
    其刑，以避免過嚴之刑罰；查本案被告因年輕識淺及一時貪
    念而販賣甲基安非他命與他人，致罹重典，固有不該，然被
    告尚有2 未成年子女須照護，此有被告之戶籍謄本（見本院
    卷第43至45頁）在卷可查，且其先後販賣甲基安非他命之對
    象僅上開「吉仔」及證人張文勝、李承遠3 人，非向多眾為
    之，其均係供給少量甲基安非他命與平日有施用毒品習慣之
    人，以解其毒癮，每次交易金額復均僅在5 百元至3 千5 百
    元之數，並非鉅額，期間亦非長期，僅為零星之小額交易，
    是其販賣之對象及交易毒品之數量既尚屬有限，不若專門大
    量走私進口或長期販賣毒品之「大盤」、「中盤」等以販毒
    維生之毒梟惡性之重大，就現有卷證亦尚無從認有流毒廣布
    之情形，衡以毒品危害防制條例第4 條第2 項規定之法定最
    低本刑為7 年以上有期徒刑，被告縱得依前述毒品危害防制
    條例第17條第2 項規定減刑，法定最低度刑亦仍為3 年6 月
    以上之有期徒刑，觀諸被告上開犯罪情狀，在客觀上足以引
    起一般之同情，認為確可憫恕，若予宣告上開法定最低度之
    刑，均猶嫌過重，爰依刑法第59條規定就其各次犯行分別減
    輕其刑，並均依法遞減之。茲審酌被告既明知毒品對人體危
    害之鉅，猶不思警醒，僅因貪圖小利，即販賣甲基安非他命
    供他人施用，戕害他人身體健康，且危害社會治安匪淺，惟
    念其犯後坦承犯行，所賺取金額不高、其販賣毒品之次數、
    數量均不多，以其本件犯罪情節而論，惡性尚非重大不赦，
    兼衡其智識程度、家庭狀況等一切情狀，各量處如主文所示
    之刑，並定其應執行之刑如主文所示。另檢察官雖具體求刑
    應執行有期徒刑4 年6 月，惟本院審酌前揭各情，因認主文
    所示之宣告刑已可收懲戒之效且已與被告之罪責相當，檢察
    官上開求刑稍有過重之情，併此敘明。又按毒品危害防制條
    例第19條第1 項有關沒收之規定，係刑法第38條第1 項第2
    款、第3 項之特別規定，採義務沒收主義，故該項因犯罪所
    得財物，及供犯該項所列之罪所用之物，如屬於犯人所有，
    即應沒收，並不以經扣押者為限；而上開規定另稱「追徵其
    價額」者，必限於所沒收之物，為金錢以外其他財物而無法
    沒收時，始應追徵其價額，使其繳納與原物相當價額，如所
    得財物為金錢而無法沒收時，應以其財產抵償之，而不發生
    追徵價額問題（最高法院93年度臺上字第2670號及第2743號
    、98年度臺上字第632 號判決意旨參照）。本件被告係以2
    千元、3 千5 百元、5 百元之價格分別販賣甲基安非他命與
    「吉仔」、證人張文勝及李承遠，上開販賣毒品所得雖均未
    據扣案，然依前揭說明，被告販賣毒品所得之2 千元、3 千
    5 百元、5 百元（合計6 千元），各應依毒品危害防制條例
    第19條第1 項規定併宣告沒收之，如全部或一部不能沒收時
    ，應以其財產抵償之。至供被告為上開各次犯行所用之門號
    0000000000號行動電話（含晶片卡1 張），因未據扣案，亦
    無證據證明係被告所有之物，爰不予宣告沒收，併此敘明。
據上論斷，應依刑事訴訟法第299 條第1 項前段，毒品危害防制
條例第4 條第2 項、第17條第2 項、第19條第1 項，刑法第11條
前段、第59條、第51條第5 款，判決如主文。
本案經檢察官王光傑到庭執行職務。
中    華    民    國   100    年    12    月    30    日
                  刑事第三庭    審判長法  官  楊宗翰
                                      法  官  許瑜容
                                      法  官  薛侑倫
以上正本證明與原本無異。
如不服本判決應於收受判決後10日內向本院提出上訴書狀，並應
敘述具體理由；其未敘述上訴理由者，應於上訴期間屆滿後20日
內向本院補提理由書（均須按他造當事人之人數附繕本）「切勿
逕送上級法院」。
中    華    民    國   101    年    1     月    2     日
                                      書記官  張語恬
附錄本件論罪科刑法條：
毒品危害防制條例第4條
製造、運輸、販賣第一級毒品者，處死刑或無期徒刑；處無期徒
刑者，得併科新臺幣2 千萬元以下罰金。
製造、運輸、販賣第二級毒品者，處無期徒刑或7 年以上有期徒
刑，得併科新臺幣1 千萬元以下罰金。
製造、運輸、販賣第三級毒品者，處5 年以上有期徒刑，得併科
新臺幣7 百萬元以下罰金。
製造、運輸、販賣第四級毒品者，處3 年以上10年以下有期徒刑
，得併科新臺幣3 百萬元以下罰金。
製造、運輸、販賣專供製造或施用毒品之器具者，處1 年以上7
年以下有期徒刑，得併科新臺幣1 百萬元以下罰金。
前5 項之未遂犯罰之。